【裁判字號】    97,破抗,17
【裁判日期】    970430
【裁判案由】    宣告破產
【裁判全文】
臺灣高等法院臺中分院民事裁定          97年度破抗字第17號
抗  告  人  臺福塑膠有限公司
法定代理人  甲○○
送達代收人  乙○○
債  權  人  財政部臺灣省中區國稅局
法定代理人  己○○
債  權  人  臺中市稅捐稽徵處
法定代理人  丙○○
債  權  人  漢宇律師事務所
代  表  人  陳武璋
債  權  人  陳榮東會計師事務所
代  表  人  陳榮東
債  權  人  丁○○
債  權  人  財政部中區國稅局大智稽徵所
法定代理人  戊○○
抗告人因與相對人間聲請宣告破產事件，對於中華民國97年02月
19日台灣台中地方法院96年度破更字第 1號所為裁定提起抗告，
本院裁定如下：
    主  文
抗告駁回。
抗告程序費用由抗告人負擔。
    理  由
一、本件抗告人於原法院聲請意旨略以：抗告人以從事直排輪溜
    冰鞋零件為主要業務，因經濟不景氣，不堪虧損招致停業，
    並已進入清算程序。由於抗告人誤將公司股款返還股東，現
    有資產為已追回之部分股款新台幣（下同） 500萬元，惟抗
    告人尚積欠員工丁○○之薪資 330,000元、漢宇律師事務所
    及陳榮東會計師事務所清算費用共 190,000元、財政部台灣
    省中區國稅局及台中市稅捐稽徵處之稅捐分別為11,230,254
    元及115,622,095元，合計負債127,372,349元，故抗告人負
    債大於實際資產甚多，其資產顯不足清償債務，惟尚足支付
    財團費用，為此依法聲請宣告抗告人破產等語。原法院以抗
    告人有隱匿財產之事實，不適於宣告破產，復以抗告人之資
    產總額 500萬元於支付破產財團之費用及財團債務後，顯已
    不足優先清償稅捐債務，其他債權人更無利用該破產程序公
    平分配受償之可能，因認本件無宣告破產之實益，應予駁回
    其破產之聲請。
二、抗告意旨略以：抗告人於87年度因景氣不佳、產業外移等因
    素，財務產生大量虧損，有抗告人所提87年度之之營利事業
    所得稅結算申報結果為證，抗告人並無隱匿財產之情事，原
    裁定僅採抗告人86年所得稅結算申報結果及資產負債表為證
    ，取證方法於法有違。又認定有無宣告破產之實益，應調查
    審認債務人之財產，是否足敷清償破產財團費用及財團債務
    ，而非以破產債全是否得受清償而定，原裁定以破產需有多
    數債權人之要件，增加抗告人聲請破產之限制，顯非適法云
    云，請求廢棄原裁定。
三、按破產，對債務人不能清償債務者，宣告之，破產法第57條
    固有明文；惟參照破產法第 139條之規定，破產程序主要目
    的之一係將破產財團之財產平均分配於各債權人，故破產之
    聲請，應以多數債權人之存在為前提，如債權人僅有一人，
    既與第三人無涉，自無聲請破產之必要，最高法院65年台抗
    第 325號判例意旨可資參照。參照司法院25年院字第1505號
    解釋意旨，此乃就破產程序所為目的性限縮解釋之當然結果
    （參照最高法院96年台抗字第381裁定、97年度台抗字第217
    號裁定意旨）。次按稅捐、滯納金及利息之徵收，優先於普
    通債權，在破產程序中先於他普通債權而受清償，稅捐稽徵
    法第6條第1項、第49條、破產法第 112條亦有明文；故債務
    人之資產如已不足清償稅捐債權，他債權人更無受償之可能
    ，而除該稅捐債權外，若同一優先順位別無他債權人，應認
    無多數債權人存在，自無聲請宣告破產之必要（參照最高法
    院96年度臺聲字第68號、96年度臺抗字第681、339號裁定意
    旨）。
四、經查：抗告人台福公司主張目前之現有資產，僅有追回之股
    款現金五百萬元可供組成破產財團，有支票五紙附卷可稽（
    見原法院94年度破字第33號卷第11、12頁）。而破產財團債
    務及財團費用，應先於破產債權，隨時由破產財團清償之。
    「財團費用」包括：因破產財團之管理、變價及分配所生
    之費用；破產債權人共同利益所需審判上之費用；破產
    管理人之報酬；破產人及其家屬之必要生活費及喪葬費。
    而『財團債務』包括：破產管理人關於破產財團所為行為
    而生之債務；破產管理人為破產財團請求履行雙務契約所
    生之債務，或因破產宣告後應履行雙務契約而生之債務；
    為破產財團無因管理所生之債務；因破產財團不當得利所
    生之債務，此為破產法第95條、第96條所明定。查本件前經
    原法院破更第 4號裁定選任何崇民律師為破產管理人，何崇
    民律師雖於原法院陳報願在 5萬元以內，作為破產管理之報
    酬，惟前開裁定已為本院96年度破抗字第 3號裁定廢棄，是
    本院認定破產管理人之報酬不受前開陳報狀之拘束，合先敘
    明。而依照財政部核定之稽徵機關核算95年度執行業務者收
    入標準第1條規定，係按標的物財產價值 9%，計算律師擔任
    破產管理人事件之報酬，則以本件抗告人現有資產為 500萬
    元計算，抗告人報酬約為45萬元（計算式：500萬9﹪）。
    又破產管理人於破產程序中之職責為就破產財團為管理處分
    ；受理債權申報；編造債權表與資產表；召開債權人會議；
    及必要時訂定協調計畫等，是破產財團之管理包含上揭所列
    種種事項，本件破產財團據抗告人陳報雖只有現金 500萬元
    ，較無變價困難，惟一旦進行破產程序，後續亦會產生難以
    預估之管理費用、郵電費等等財團費用及財團債務。縱認本
    件破產程序僅生破產管理人費用，再無其他財團債務及財團
    費用，以抗告人現有資產僅有現金 500萬元，扣除列於財團
    費用及財團債務之破產管理人費用45萬元，則抗告人僅剩餘
    455 萬元可供清償破產債權。而抗告人原欠台中市稅捐稽徵
    處89、90年度營業稅及罰鍰計 115,058,162元，因營業稅係
    屬國稅，其徵收已於92年1月1日起移撥財政部中區國稅局，
    已無欠繳台中市稅捐稽徵處地方稅及罰鍰，此有台中市稅捐
    稽徵處函文一紙附卷可稽（見原審卷第22頁），至於該移撥
    財政部中區國稅局之欠稅及罰鍰後，抗告人合計欠稅 32,72
    9,900元，欠違章罰鍰104,327,772元，惟依破產法第 103條
    第 4款規定違章罰鍰不得視為破產債權參加分配，故抗告人
    欠財政部臺灣省中區國稅局之稅損應列入破產債權應為32,7
    29,900元，加計利息，算至96年02月15日止，財政部中區國
    稅局之破產債權計為32,731,288元，此經財政部中區國稅局
    代理人於原法院陳明在卷（見原審卷第31頁）。本件抗告人
    積欠中區國稅局之稅款，依法既應優先受償，而抗告人陳報
    之所餘現有資產現金 500萬元於清償破產債務及破產費用後
    ，所剩餘之 455萬元尚不足完全清償該優先之稅款，則其他
    普通債權人顯無受償之可能，又上開應受優先清償稅款之債
    權人，僅中區國稅局一人而已，同一優先順位又別無他債權
    人，亦與應踐行分配程序時有多數債權人存在之情形不符，
    難謂有宣告破產之實益，從而原裁定駁回抗告人所為宣告破
    產之聲請，所持理由雖與本院不盡相同，但其結果並無二致
    ，仍應維持。抗告意旨仍執陳詞，指摘原裁定不當而求予廢
    棄，顯無理由，其抗告應予駁回。
五、本件事證已臻明確，抗告人其餘攻擊或防禦方法及所提證據
    ，均與本院心證之形成，不生影響，爰不一一再加以論述，
    併此明．
六、據上論結，本件抗告為無理由，依破產法第5 條、民事訴訟
    法第495條之1第1項、第449 條第1項、第95條、第78條，裁
    定如主文。
中    華    民    國    97    年     4    月   30     日
              民事第三庭  審判長法  官  陳照德
                                法  官  曾謀貴
                                法  官  李平勳
以上正本係照原本作成。
再為抗告應以適用法規顯有錯誤為理由，並經本院之許可，該許
可以原裁定所涉及之法律見解具有原則上之重要性者為限。
如提起再抗告者應於裁定送達後十日內向本院提出抗告理由狀（
須按照他造人數附具繕本）並繳納抗告裁判費新臺幣壹仟元，同
時委任律師或具有律師資格之關係人為代理人。
                                書記官  江丞晏
中    華    民    國    97    年    5     月    2     日
                                                      Ｍ


司法院資訊處製作；財團法人民間司法改革基金會備份。
